最高法院刑事判決　　　　　　　　　　　　　　　八十七年度台上字第三五四八號
　　上　訴　人　甲○○
　　選任辯護人　蔡宏修律師
　　　　　　　　林螢秀律師
右上訴人因盜匪案件，不服台灣高等法院中華民國八十七年八月十一日第二審判決（
八十七年度上訴字第二○四二號，起訴案號：台灣桃園地方法院檢察署八十四年度偵
字第六六八六號），提起上訴，本院判決如左：
    主  文
原判決撤銷，發回台灣高等法院。
    理  由
本件原判決認定上訴人甲○○與姚一輝、呂明輝、林文信、李宗舜、李如中、吳振榮
（以上六人均另案判決有罪確定）及綽號「阿旗」之成年男子，或四人或五人或六人
，基於共同及概括犯意，意圖為自己不法之所有及意圖供自己犯罪之用，連續三次持
如原判決附表一所示姚一輝所有之槍、彈及開山刀三把，以強暴、脅迫方式強取被害
人之財物，其各次時間、地點，共犯姓名、情節，詳如原判決附表二所示，所搶得現
金均花用殆盡，嗣於民國八十四年三月間、四月間因共犯姚一輝等人為警查獲，循線
查獲上訴人等情。因而撤銷第一審之判決，改判論處上訴人共同連續意圖為自己不法
所有，以強暴、脅迫致使不能抗拒而取他人之物罪刑，固非無見。
惟查：(一)、有罪判決書所記載之犯罪事實，為論罪科刑適用法律之基礎，故凡與適用
法令有關之重要事項，必須詳加認定，明確記載，然後於理由內明犯罪事實所憑之
證據及認定之理由，始足為適用法令之依據。又懲治盜匪條例第五條第一項第一款之
盜匪罪，以意圖為自己或第三人不法所有，以強暴、脅迫、藥劑、催眠術、或他法致
使不能抗拒而取他人之物或使其交付為構成要件；而共同正犯之成立，除同謀共同正
犯外，以有犯意之聯絡及行為之分擔為要件。原判決對於上訴人與其他共犯間，究竟
如何為行為之分擔﹖原判決附表二各次犯罪之被害人究為何人﹖上訴人及共犯如何對
於被害人施以強暴脅迫，是否致使被害人不能抗拒而強取財物等與論罪科刑有關之事
項，未予明確之認定記載，自不足為適用法律之依據。(二)、有罪判決書之事實一欄，
為判斷其適用法令當否之準據，法院應將依職權認定與論罪科刑有關之事實，翔實記
載，然後於理由內逐一說明其憑以認定之證據，並使事實認定與理由說明，互相適合
，方為合法。倘若事實認定與理由說明，不相一致，或事實或理由欄內之記載，前後
齟齬，按諸刑事訴訟法第三百七十九條第十四款後段規定，均屬判決理由矛盾之當然
違背法令；又共同被告所為不利於己之陳述，固得採為其他共同被告犯罪之證據，但
此項不利之陳述，須無瑕疵可指，且就其他方面調查又與事實相符者，始得採為犯罪
事實之認定。原判決認上訴人有前開犯行係以共同被告呂明輝、林文信、李宗舜、吳
振榮等之自白為論據。惟原判決理由欄記載共同被告呂明輝供稱：「我夥同姚一輝、
林文信、甲○○、李宗舜、李如中等人於八十三年秋天（約八、九月間）分持手槍四
支、開山刀一支，在台北縣樹林鎮某工業區內搶奪賭場財物，計有一百多萬元（指原
判決附表二編號一部分）……；八十四年三月間某日深夜十二時許，我夥同林文信、
甲○○等五人在台北縣五股鄉某薑母鴨飲食店，搶奪五股的賭場，搶得財物四十多萬
元（指原判決附表二編號三部分）……。」、「樹林鎮那次（指原判決附表二編號一
部分）是我和甲○○、林文信、李宗舜、李如中共五人去的」、「五股那次（指原判
決附表二編號三部分）我和林文信、甲○○等人去，槍及刀也是姚一輝提供的。」等
語（見原審卷第五十三頁、第六十一頁，及第一審八十四年度訴字第九五一號卷第一
一二頁正面）。共同被告林文信供稱：「我夥同姚一輝、呂明輝、甲○○、李宗舜、
李如中等人於八十三年秋天（約八、九月間）分持手槍（制式）四支、開山刀一支，
在台北縣樹林鎮某工業區內搶奪賭場財物（指原判決附表二編號一部分）；八十四年
二月中旬某日凌晨一點左右，姚一輝召集我、吳振榮、甲○○，由我持開山刀，吳振
榮、甲○○等分持手槍及開山刀進入桃園市成功大樓一樓內搶得約六十萬（指原判決
附表二編號二部分）；八十四年三月間某日深夜十二時許，我夥同呂明輝、甲○○等
五人在台北縣五股鄉某薑母鴨飲食店，搶得財物四十多萬元，贓款我們平分（指原判
決附表二編號三部分）。」等語（見原審卷第五十七頁正、背面、第六十一頁，第一
審八十四年度訴字第九五一號卷第七八頁背面、第一一二頁）。共同被告李宗舜供稱
：「約在八十三年八、九月間呂明輝聯絡我、林文信、甲○○等三人，由甲○○駕一
輛喜美轎車到桃園市姚一輝住處跟姚一輝、呂明輝會合後，姚一輝就告訴我們要到樹
林搶一家賭場，要出發前，姚一輝分給我一把八釐米西德制式手槍，其他人分持刀、
槍，由姚一輝引導我們到樹林鎮工業區工廠附近，搜刮現金後離開賭場，共一百多萬
由我們五人朋分（指原判決附表二編號一部分）。」等語（見原審卷第八十頁、第八
十一頁）。共同被告吳振榮供稱：「桃園市成功大樓一樓賭場的搶案是姚一輝召集，
我、甲○○、林文信等人分持手槍及開山刀得款約六十萬元（指原判決附表二編號二
部分）」等語（見八十四年度偵字第六六八六號偵查卷第二三頁）。其等所供各次參
與犯罪之人數或前後不一，或彼此不盡相符，非無瑕疵，何者與事實相符﹖原審未予
查明釐清，即予判決認其附表二編號一、二、三各次犯罪參與實施行為之人包括上訴
人在內分別為六人、五人及四人，又未說明其證據取捨認定之理由，已有可議。而原
判決關於其附表二各次參與犯罪人數，事實欄之記載與理由之說明，復不盡一致，亦
難謂無判決理由矛盾之違法。(三)、事實審法院應行調查之證據，不以當事人聲請者為
限，凡與待證事實有關之證據，均應依職權調查，方足發現真實，否則仍難謂無刑事
訴訟法第三百七十九條第十款之違法。共同被告李宗舜曾供稱：樹林賭場之搶案（指
原判決附表二編號一部分）只有四人去，李如中那時在押（見第一審八十六年度訴緝
字第一五八號卷第二四二頁背面）；共同被告李如中亦供稱伊自八十三年六月起就在
押新竹看守所，一直到八十七年二月二十六日第一審調查訊問時仍在押等語（見同上
卷第二四三頁背面）。如果無訛，李如中既被羈押於看守所，如何參與原判決附表二
編號一之該次犯罪﹖原審對此與犯罪有關之待證事項未調查釐清，遽認李如中參與該
次犯罪之實施，尚嫌速斷，有應於審判期日調查之證據，而未予調查之違法。上訴意
旨指摘原判決不當，尚非全無理由，應認有撤銷發回更審之原因。
據上論結，應依刑事訴訟法第三百九十七條、第四百零一條，判決如主文。
中      華      民      國    八十七    年      十      月    二十二    日
                              最高法院刑事第七庭
                                  審判長法官  董  明  霈
                                        法官  丁  錦  清
                                        法官  賴  忠  星
                                        法官  林  茂  雄
                                        法官  王  居  財
      右正本證明與原本無異
                                              書  記  官
中      華      民      國    八十七    年      十      月    二十七    日
